最高法院刑事判決　　　　　　　　　　　　　　　九十三年度台上字第四八九八號
　　上　訴　人　甲○○
　　選任辯護人　洪崇欽律師
右上訴人因違反著作權法案件，不服台灣高等法院台中分院中華民國九十三年五月二
十六日第二審更審判決︵九十二年度上更(一)字第一四五號，起訴案號：台灣苗栗地方
法院檢察署八十九年度偵字第八四四號︶，提起上訴，本院判決如左：
    主  文
原判決撤銷，發回台灣高等法院台中分院。
    理　由
本件原判決認定上訴人甲○○有其事實欄所載之犯行，因而撤銷第一審科刑之判決，
改判仍依想像競合犯關係從一重適用修正前著作權法論處上訴人以明知為侵害著作權
之物，而意圖營利而交付之方法，侵害他人著作權為常業罪刑。固非無見。
惟查：︵一︶、刑法第二百二十條第一項、第二百十條之偽造準私文書罪，以足生損
害於公眾或他人為成立要件，故同法第二百十六條之行使偽造準私文書罪，必其所行
使之準私文書，具備偽造並足生損害於公眾或他人之構成要件，始得以成立，就此犯
罪構成要件之事實，自應於事實欄認明記載，並於理由內詳為說明，始為適法。原判
決於事實認定上訴人明知如其附表四之仿冒日商任天堂股份有限公司之遊戲卡匣，其
外包裝分別印有該公司之公司名稱、商標圖樣，部分單卡之外包裝亦有偽造之條碼而
足以表示此係該公司之商品︵原判決第二頁第十五行、第十六行︶。而原判決於理由
內以仿冒遊戲卡匣，其外包裝既印有該公司名稱、商標圖樣，部分單卡之外包裝有偽
造之條碼，核其用意即表示係該公司所出產之商品，依刑法第二百二十條第一項之規
定，自屬文書之一種，而認上訴人此部分係犯同法第二百十六條、第二百二十條第一
項之行使偽造準私文書罪︵原判決第十四頁第五行至第九行、第十六頁第五行、第六
行︶。但原判決於事實欄就上訴人行使上開偽造之準文書，是否足以生損害於公眾或
他人，並未加以明確之認定記載，已不足為適用法律及判斷其適用是否正當之準據。
且於理由內就此亦未加以論述，復對上訴人所行使刑法第二百二十條第一項之準文書
，如何屬於準私文書，更未說明並引用刑法第二百十條，亦非適法。︵二︶、原判決
事實認定上訴人販賣如其附表三編號一、二、三之仿冒光碟，經於使用電視遊樂器主
機執行程式時，在電視畫面上即會出現如其附表一所示之日商西雅企業有限公司、日
商新力電腦娛樂股份有限公司及日商卡波光股份有限公司之商標圖樣︵原判決第三頁
第一行、第二行︶，而於理由內則以上開仿冒光碟經於使用電視遊樂器主機執行程式
時，在電視畫面上即會出現上開三家公司之商標圖樣，業經檢察官勘驗屬實，有勘驗
筆錄足參為其論據︵原判決第九頁倒數第四行至第一行︶。但核閱卷內檢察官之勘驗
筆錄，並未有所謂勘驗仿冒光碟而出現上開日商卡波光股份有限公司商標圖案之記載
︵偵字第八四四號卷第四九九頁正面︶，是原判決此部分之認定論述，要與上開卷證
不相符合，而有證據上理由矛盾之違法。以上，或係上訴意旨所指摘，或為本院得依
職權調查之事項，應認原判決仍有撤銷發回更審之原因。
據上論結，應依刑事訴訟法第三百九十七條、第四百零一條，判決如主文。
中　　　華　　　民　　　國　　九十三　　年　　　九　　　月　　 十六 　　日
                              最高法院刑事第十一庭
                                  審判長法官  張　淳　淙
                                        法官  謝　俊　雄
                                        法官  蘇　振　堂
                                        法官  張　春　福
                                        法官  呂　丹　玉
      右正本證明與原本無異
                                              書  記  官
中　　　華　　　民　　　國　　九十三　　年　　　九　　　月　　二十三　　日
                                                                     ｍ
